【裁判字號】    95,交聲,182
【裁判日期】    951206
【裁判案由】    違反道路交通管理處罰條例聲明異議
【裁判全文】
臺灣基隆地方法院交通事件裁定         95年度交聲字第182號
移送機關
即原處分機關  交通部公路總局臺北區監理所基隆監理站
異  議  人
即受處分人    甲○○
上列受處分人因違反道路交通管理處罰條例案件，對於交通部公
路總局臺北區監理所基隆監理站95年9月26 日所為之處分（原處
分：基監字第裁42-Z00000000號），聲明異議，本院裁定如下：
    主  文
異議駁回。
    理  由
一、原處分意旨略以：異議人即受處分人甲○○所有之車牌號碼
    0880-DB 號自用小客車，於民國95年7月24日上午8時19分許
    ，在國道一號南下9.8 公里處行駛高速公路違規使用路肩，
    經用路人依道路交通管理處罰條例第7條之1規定，檢附採證
    照片1 幀，並載明違規行為之時、地，以電子郵件向道公路
    警察局檢舉，經國道公路警察局第一警察隊查證上開電子郵
    件附加檔案之採證照片屬實，而於95年7月31 日以內政部警
    政署國道公路警察局公警局交字第Z00000000 號舉發違反道
    路交通管理事件通知單（下稱舉發通知單）逕行舉發，並將
    舉發通知單送達異議人收受後，異議人於同年8月24 日向交
    通部公路總局臺北區監理所基隆監理站提出申訴，經該站函
    請內政部警察署公路警察局第一警察隊局調查，結果仍認異
    議人確有前開違規行為，原處分機關即交通事件裁決所乃依
    道路交通管理處罰條例第33條第1項第9款之規定，於95年9
    月26日以基監字第裁42-Z00000000號裁決書裁處異議人罰鍰
    新臺幣4千元，並依同條例第63條記違規點數1點。
二、異議人聲明異議狀意旨略以：(一)本件係民眾依法檢舉，惟未
    見交通部有任何查證程序之公告，更不知高速公路警察局作
    了何種查證？(二)高速公路及快速公路交通管制規則雖有檢舉
    條例，但未依行政程序完成應有規定，該管機關依法不得自
    行執行；嗣於本院調查時，補稱：民眾舉發之照片上是影印
    的，且照片上並無時間、日期，顯有造假之嫌，另警員亦未
    調取該路段監視錄影帶查證，本件舉發顯有程序瑕疵，原處
    分實難甘服云云。
三、按汽車行駛於高速公路、快速公路或設站管制之道路，不遵
    使用限制、禁止、行車管制及管理事項之管制規定而有下列
    行為者，處汽車駕駛人新臺幣3千元以上6千元以下罰鍰，並
    記違規點數1點：．．．九 未依規定使用路肩。道路交通管
    理處罰條例第33條第1項第9款及第63條第1項第1款，分別定
    有明文。
四、經查：
    (一)異議人所有之車牌號碼號0880-DB 自用小客車，於前揭時
      、地未依規定行駛高速公路路肩乙情，有用路人於95年7
      月24日下午2時30 日寄發予國道公路警察局之高速公路違
      規行駛路肩車輛相關資料之電子郵件及附加檔案之違規照
      片在卷足憑，應甚明確。又本件違規時間，係於95年7 月
      24日上午8時16分至8時19分期間乙節，亦有卷附上開電子
      郵件在卷可稽，而本件舉發通知單亦已載明違規地點為「
      國一道南9.8 公里」，參以異議人到庭自承其上班地點係
      在台北市信義區，而其先生則係在淡水，平時二人上班時
      係一起搭乘（有時由異議人駕駛，有時由異議人之先生駕
      駛 ）上開自小客車，經由國道1號中山高速公路，行經過
      汐止收費站後，有時由國道1 號中山高經由基隆路，有時
      則改行國道3 號北二高，至異議人位於台北市信義區之上
      班地點，到達後再由異議人先生駕駛上開自小客車前至淡
      水上班等語在卷，是用路人檢舉異議人違規行駛路肩之時
      間及地點，自非全然無據，憑空捏造，是縱令採證照片上
      並無記載正確時間，仍無礙於異議人違規事實之認定，異
      議人所有之車牌號碼0880 -DB號自用小客車確有於前揭時
      、地，未依規定行駛路肩之違規行為，應甚明確，堪予認
      定。舉發機關於上開違規行為發生後之3個月內即於95年7
      月31日，依採證照片逕行舉發違規，符合道路交通管理處
      罰條例第7條之2第1項第6款規定之以科學儀器取得證據資
      料者得逕行舉發要件，而異議人於收受舉發通知單後，既
      未向主管機關告知實際駕駛人，原處分機關乃依法裁罰汽
      車所有人即異議人，其程序亦無不合之處。
    (二)又依據道路交通管理處罰條例第7條之1規定，對於違反本
      條例之行為者，民眾得敘明違規事實或檢具違規證據資料
      ，向公路主管或警察機關檢舉，是本件用路人對異議人之
      違規行為予以拍照檢舉，原屬合法行為。再按逕行舉發者
      ，應按已查明之資料填註車牌號碼、車輛種類、車主姓名
      或地址，並於通知單上方空白處加註逕行舉發之文字後，
      由舉發機關送達被通知人，違反道路交通管理事件統一裁
      罰基準及處理細則第11條第1項第3款定有明文。本件據受
      理民眾舉發後之處理員警即證人許明哲於本院調查時到庭
      具結證稱：「如果檢舉民眾有具明時間、地點及照片，我
      們會就違規車輛之車籍資料、車身顏色，逕行查證，高速
      公路上的攝影機是即時監視作用，並沒有錄影的作用，只
      有在收費站處才會裝設錄影作用的攝影機」等語，而本件
      既係逕行舉發案件，業據說明如前，而上開規定並未要求
      舉發機關應將採證照片連同舉發通知單併送被通知人，而
      本件舉發機關業已按上開規定將舉發通知單及下載照片之
      影本一併送達予被通知人即異議人，此有舉發通知單影本
      附卷可憑，是縱未併送採證照片正本，其舉發程序亦無瑕
      疵可言，異議人仍執前詞辯解，實不足採。
五、綜上，原處分機關認定本案違規事實明確，據以援引上開規
    定，裁處罰鍰新臺幣4千元，並記違規點數1點，核無違誤或
    不當，本件異議為無理由，應予駁回。
據上論斷，應依道路交通案件處理辦法第19條，裁定如主文。
中    華    民    國    95    年    12    月    6     日
                  交通法庭法    官  林淑鳳
以上正本證明與原本無異。
對於本件裁定如有不服，應於送達後5日內， 向本院提出抗告書
狀，敘述抗告之理由，抗告於臺灣高等法院。
中    華    民    國    95    年    12    月    6     日
                          書 記 官  王毓嫻


司法院資訊處製作；財團法人民間司法改革基金會備份。
